【裁判字號】    97,重訴,6
【裁判日期】    970616
【裁判案由】    損害賠償
【裁判全文】
臺灣基隆地方法院民事判決               97年度重訴字第6號
原      告  丙○○
被      告  甲○○
                      (現在台灣台北監獄執行中）
            乙○○
            丁○○
上列當事人間請求損害賠償事件，經本院刑事庭移送前來 (96年
度重附民字第3號），本院於中華民國97年5月26日言詞辯論終結
，判決如下：
    主  文
被告應連帶給付原告新臺幣仟玖佰肆拾壹萬捌仟佰伍拾元，
及自被告甲○○自民國九十六年十一月七日起，被告乙○○、丁○○自民國九十七年五月八日起，均至清償日止，按年息百分之
五計算之利息。
原告其餘之訴駁回。
訴訟費用由被告連帶負擔。
本判決於原告以新臺幣壹仟佰壹拾萬元供擔保後，得假執行
。但被告如以新臺幣仟玖佰肆拾壹萬捌仟佰伍拾元預供擔保
，免為假執行。
    事實及理由
一、本件被告乙○○、丁○○經合法通知，均未於言詞辯論期日
    到場，核無民事訴訟法第386條各款所列情形，爰依民事訴
    訟法第385條第1項前段之規定，准原告之聲請，由其一造辯
    論而為判決。
二、原告起訴主張：被告甲○○、乙○○、丁○○明知提供自己
    之帳戶供他人使用可能係供他人作為詐欺犯罪之用，竟為幫
    助真實姓名年籍不詳自稱「李先生」、「林連發」、「莊明
    亮」、「陳建忠」等數名成年男子（下稱系爭詐欺集團）實
    施詐欺犯行，分別為下列行為：(一)被告甲○○於民國（下同
    ）91年間配合前揭詐欺集團成員，虛設羽鋮有限公司（下稱
    羽鋮公司），並申請設立登記並出名擔任羽鋮公司之負責人
    ，復將羽鋮公司之第一商業銀行大稻埕分行帳戶（帳號
    00000000000號），發票日期92年6月25日、票據號碼
    TA0000000號、發票金額286萬元之支票1張交付系爭詐欺集
    團使用；(二)被告乙○○明知其並無資力，而於91年6月17日
    將其請領之台北市第五信用合作社北投分社支票（支票存款
    帳戶帳號：000000000000號）交付系爭詐欺集團使用；(三)被
    告丁○○於91年8月間，應系爭詐欺集團成員「陳建忠」以
    每月1至2萬元之代價，出名擔任虛設之宏鋕有限公司（下稱
    宏鋕公司）之負責人，並交付身分證予「陳建忠」且授權其
    刻立印章及開立帳戶，「陳建忠」遂於91年8月27日向經濟
    部中部辦公申請設立宏鋕公司，再由被告丁○○或其授權「
    陳建忠」，以丁○○或宏鋕公司之名義，向土地銀行城東分
    行等十餘家銀行申請開立支票帳戶，並將領得支票交付予系
    爭詐欺集團使用；(四)系爭詐欺集團自91年年底起，先寄發即
    時刮刮樂中得港幣25萬元通知予原告，並於電話中分別佯稱
    ：欲領獎金需匯款行銷費用82,000元、匯款稅金70,000元、
    入會費100,000元、差額335,000元始可領得上開即時刮刮樂
    彩金等語，使原告陷於錯誤，而依指示陸續匯款82,000元進
    入陳嘉隆郵局帳戶（帳號：0000000000000號）、匯款70,
    000元進入江俊達帳戶（帳號：00000000000000號）、匯款
    100,000元進入高強華帳戶（帳號：00000000000000號）、
    匯款335,000元進入徐世雄帳戶（帳號：000000000000000號
    ）；系爭詐欺集團復電原告佯稱：扣除之前中得之港幣25萬
    元，只要再補匯款565,000元即可取得地下簽賭保證中獎之
    會員資格，第1期地下簽賭中了2,750萬元，但須匯款1成吃
    紅（即275萬元）及簽注金5萬元等語，使原告陷於錯誤，而
    依指示陸續匯款565,000元進入賴民葵帳戶（帳號：0000000
    0000000號）、匯款共280萬元進入張勝法帳戶（帳號：0000
    0000000000號）及洪吉森帳戶（帳號：00000000000000號）
    ，系爭詐欺集團隨即寄發發票人分別為被告乙○○、羽鋮公
    司（被告甲○○為負責人）、宏鋕公司（被告丁○○為負責
    人）之面額共2750萬元支票3紙以取信原告；嗣後，系爭詐
    欺集團再分次向原告詐稱：需匯款保密金600萬元；需匯款
    地下簽賭開獎機器設定費400萬元；第二期、第三期地下簽
    賭中了3億多元，但需匯款吃紅金500萬元；地下簽賭為調查
    局發現，需匯款600萬元才能擺平；國稅局要求吃紅1％（即
    337萬元）；需付保全費350萬元；中央銀行需收取千分之十
    五之吃紅金（即4,966,350元）；央行總裁出紅金450萬元等
    語，使原告陷於錯誤，而依指示陸續匯款共600萬元進入曾
    治發帳戶（帳號：0000000000000號）、葉韓信帳戶（帳號
    ：00000000000000號）、林志偉帳戶（帳號：000000000000
    00號）、林賢誠帳戶（帳號：00000000000000號）、匯款共
    400萬元進入陳源昌帳戶（帳號：00000000000000號）、林
    賢誠、林志偉上開帳戶、匯款共500萬元進入曾治發、葉韓
    信、林賢誠、林志偉上開帳戶、匯款共600萬元進入曾治發
    、葉韓信、林賢誠上開帳戶及鄭連珠帳戶（帳號：00000000
    00000號）、陳國明帳戶（帳號：00000000000000號）、簡
    日春帳戶（帳號：00000000000000號）、匯款共337萬元進
    入陳建寶帳戶（帳號：0000000  0000000號）、王俊中帳戶
    （帳號：00000000000000號）、王經忠帳戶（帳號：000000
    00000000號）、匯款共350萬元進入吳海樹帳戶（帳號：000
    00000000000號）、顏伯芳帳戶（帳號：00000000000000號
    、蔡明忠帳戶（帳號：0000000  0000000號）、林義誠帳戶
    （帳號：00000000000000號）、匯款共4,966,350元至涂明
    陽帳戶（帳號：00000000000000號）、陳薏棻帳戶（帳號：
    00000000000000號）、潘彥宇帳戶（帳號：000000000000
    00號）、蔡鈞昌帳戶（帳號：00000000000000號）、陳姚伶
    帳戶（帳號：00000000000000號）、匯款共263萬元進入潘
    彥宇、王俊中、王經忠上開帳戶；嗣因原告未收得詐欺集團
    宣稱之中獎彩金，始發覺上當受騙，為此爰依侵權行為之法
    律關係請求被告等連帶賠償原告所受損害等語，並聲明：被
    告等應連帶給付原告39,418,350元，及自原告最後匯款日起
    至清償日止，按年息5％計算之利息。
三、被告甲○○對原告主張之上開事實並不爭執，惟辯稱其只是
    人頭云云；被告乙○○、丁○○經合法送達，並未到場爭執
    ，亦未提出準備書狀為任何聲明或陳述。
四、經查，原告主張之上開事實，業據其提出與所述相符之支票
    、匯款單據為證，而經本院依職權調閱本院96年度訴緝字第
    28號、台灣台北地方法院94年度易字第2119號、台灣台中地
    方法院94年度中簡字第170號刑事案卷查核屬實，並為被告
    甲○○所不否認，應堪信為真實。
五、按因故意或過失，不法侵害他人之權利者，負損害賠償責任
    ；數人共同不法侵害他人之權利者，連帶負損害賠償責任；
    不能知其中孰為加害人者，亦同。造意人及幫助人，視為共
    同行為人。民法第184條第1項前段、第185條分別定有明文
    。又按民事上之共同侵權行為，並不以共同侵權行為人在主
    觀上有犯意聯絡為必要，如在客觀上數人之不法行為，均為
    其所生損害之共同原因，即所謂行為關連共同，已足以成立
    共同侵權行為。本件被告等既將其所有或其出名擔任負責人
    之上開公司之支票、帳戶悉數交付詐欺集團之成員，該等行
    為與該詐欺集團詐欺原告之行為，在客觀上顯均為原告受詐
    騙系爭款項之共同原因，揆諸上揭規定及說明，被告等即須
    對於原告負侵權行為損害賠償責任，被告甲○○辯稱其只是
    人頭云云，自無可採，原告請求被告等連帶賠償39,418,350
    元，為有理由。
六、另按給付無確定期限者，債務人於債權人得請求給付時，經
    其催告而未為給付，自受催告時起，負遲延責任。其經債權
    人起訴而送達訴狀，或依督促程序送達支付命令，或為其他
    相類之行為者，與催告有同一之效力；又應付利息之債務，
    其利率未經約定，亦無法律可據者，週年利率為百分之5，
    民法第229條第2項、第203條分別定有明文。經查，本件原
    告雖請求被告等給付自最後匯款日起至清償日止，按年息百
    5%計算之利息，惟前揭損害賠償債務並非定有確定期限之給
    付，原告復未舉證證明其於起訴前已催告被告等履行，揆諸
    前揭規定，被告等應自收受本件起訴狀繕本送達翌日起，負
    遲延責任，原告訴請被告等給付自最後匯款日起至起訴狀繕
    本送達之日止之法定遲延利息，即無理由，不應准許。
七、從而，原告依侵權行為之法律關係，請求被告等連帶賠償其
    所受損害39,418,350元，及被告甲○○自96年11月7日起，
    被告乙○○、丁○○自97年5月8日起至清償日止，均按年息
    5 ％計算之法定遲延利息，為有理由，應予准許；其逾此範
    圍之請求，為無理由，應予駁回。
八、又原告陳明願供擔保，聲請宣告假執行，經核其勝訴部分，
    並無不合，爰酌定相當擔保金額宣告之，並依民事訴訟法第
    392條第2項規定，依職權宣告被告預供擔保，而免為假執行
    。
九、據上論結，本件原告之訴為一部有理由、一部無理由，依民
    事訴訟法第385條第1項前段、第79條、第85條第2項、第390
    條第2項、第392條第2項之規定，判決如主文。
中    華    民    國    97    年    6     月    16    日
                  民事庭法  官  姚貴美
以上正本係照原本作成。
對於本件判決如有不服，應於收受送達後20日內向本院提出上訴
書狀，敘述上訴之理由，上訴於臺灣高等法院。
中    華    民    國    97    年    6     月    16    日
                        書記官  江美琪


司法院資訊處製作；財團法人民間司法改革基金會備份。
